【裁判字號】    97,裁,3035
【裁判日期】    970605
【裁判案由】    違章建築
【裁判全文】
最  高  行  政  法  院  裁  定
                                      97年度裁字第3035號
抗  告  人  甲○○○
            丁○○○
            戊○○
            己○○
            庚○○
            辛○○
            黃智惠
            乙○○
            丙○○
            壬○○
            癸○○
            子○○
            丑○○
            寅○○
上列抗告人因與相對人高雄縣政府間違章建築事件，對於中華民
國96年6月29日高雄高等行政法院96年度再字第19號裁定提起抗
告，本院裁定如下︰
    主  文
抗告駁回。
抗告訴訟費用由抗告人負擔。
    理  由
一、按抗告法院認抗告為不合法或無理由者，應為駁回抗告之裁
    定。
二、原裁定以：抗告人將其所有拆除剩餘坐落747地號土地上之
    建物（下稱系爭建物）進行重新改建或整修，相對人認已超
    過門面整修範圍，乃通知抗告人應依規定申請許可，惟因抗
    告人仍未申請許可並逕為施工，遂遭相對人所屬建設局執行
    拆除。抗告人不服系爭建物係屬違章建築之處分，提起訴願
    ，遭不受理決定後，提起行政訴訟，經原審法院91年度訴字
    第846號判決確定(以下稱原確定判決)，乃向原審法院提起
    再審之訴。經查：抗告人主張之臺灣省政府66年3月22日府
    建4字第8233號函釋及82年5月11日82府地2字第162402號函
    ，分別經抗告人於原審法院審理及上訴審時提出。另抗告人
    於上訴審時，即以相對人所屬建設局建築管理課技士蘇金雄
    負責審查高雄縣境建築物建造執照及使用執照等之建築管理
    業務，卻收受跑照業者之賄款，容許跑照業者以不實經變造
    之竣工照片，申請使用執照，並經臺灣高雄地方法院檢察署
    檢察官羈押在案，有抗告人93年3月23日之上訴理由狀及民
    眾日報附於本院卷可憑。訴外人蘇金雄嗣經高雄地院於96年
    2月13日以92年度訴字第2505號刑事判決無罪在案。又抗告
    人於上訴審時，亦以相對人所屬公務員蔡再傳，曾參與相對
    人87年7月1日80府建土字第101674號函、80年9月5日土地徵
    收協調會及80年9月24日之違章建築處分，主張有違行政程
    序法第32條第3款及第33條第1項第2款之違法，有抗告人上
    訴補充理由狀附本院前審卷足憑。此外，抗告人所提之證物
    土地謄本、黃英榮與黃振明、丙○○、乙○○房屋稅籍證明
    書、戶籍謄本、贈與契約書、房屋稅與地價稅、營業稅繳款
    書、營利事業登記證書等證物，均分別於訴願程序、原審及
    上訴程序中提出，是抗告人所爭執之合成照片，亦經原確定
    判決分析、比對，予以審酌。則抗告人在原審法院及本院審
    理時即已知悉上揭證物之存在，尚非因原審法院96年4月10
    日高行獻紀丁95訴更一18字第0960002607號函始知悉，其再
    審事由自非知悉在後，則抗告人提起再審之訴30日之不變期
    間，應自確定時起算。又查，抗告人係不服原確定判決，向
    本院提起上訴，經本院於94年1月31日以94年度裁字第185號
    裁定駁回上訴，並於94年2月6日送達於抗告人之送達代收人
    丙○○，是抗告人提起再審之訴期間，自94年2月7日起算，
    扣除在途期間4日，迄至94年3月14日（94年3月13日為星期
    日，順延至翌日）已告屆滿。然抗告人遲至96年4月30日，
    始提起本件再審之訴，亦有原審法院加蓋於訴狀上收文戳記
    所載日期可據。從而，抗告人提起此部分再審之訴既已逾30
    日之法定不變期間，難認為合法，應逕認本件再審之訴已因
    逾期為不合法，而予駁回。
三、本件抗告意旨略謂：依行政訴訟法第273條第1款「適用法規
    顯有錯誤」及第14款「原判決就足以影響於判決之重要證物
    漏未斟酌者」，得以提起再審之訴，此有明文規定。原裁定
    為再審之訴駁回，顯然違法，抗告人依法提起抗告等語。
四、本院按：
(一)對裁定得提起抗告者，限於受裁定人，如非受裁定人，並無
    抗告權，其提起抗告，即非合法。原裁定之受裁定人(即原
    審再審原告)為抗告人甲○○○、乙○○及丙○○，彼等對
    原裁定得提起抗告。至其餘抗告人丁○○○、戊○○、己○
    ○、庚○○、辛○○、黃智惠、壬○○、癸○○、子○○、
    丑○○、寅○○並非受裁定人，原裁定對其並不發生效力，
    對原裁定無提起抗告之權利，其對原裁定提起抗告為不合法
    ，應予駁回。
(二)再審之訴應於30日之不變期間內提起。前項期間自判決確定
    時起算，判決於送達前確定者，自送達時起算；其再審之理
    由發生或知悉在後者，均自知悉時起算，行政訴訟法第276
    條第1項及第2項定有明文。倘再審原告主張再審之理由發生
    或其知悉在後者，應就此利己事實負舉證責任，此觀同法第
    277條第1項第4款之規定自明。本件抗告人甲○○○、乙○
    ○及丙○○於原審係對原確定判決主張有行政訴訟法第273
    條第1項第1款、第8款及第14款之再審事由，提起再審之訴
    。經查抗告人甲○○○、乙○○及丙○○係不服原確定判決
    ，向本院提起上訴，經本院於94年1月31日以94年度裁字第1
    85號裁定駁回上訴，並於94年2月6日送達(見本院94年度裁
    字第185號及97年度裁字第1493號裁定書)，是抗告人提起再
    審之訴期間，自94年2月7日起算，扣除在途期間4日，迄至
    94年3月14日（94年3月13日為星期日，順延至翌日）已告屆
    滿。然抗告人甲○○○、乙○○及丙○○遲至96年4月30日
    ，始提起再審之訴，亦有原審法院加蓋於訴狀上收文戳記所
    載日期可據。抗告人甲○○○、乙○○及丙○○雖於原審提
    出原審96年4月10日行獻紀丁95訴更一00018字第0960002607
    號函，主張知悉再審事由在後。惟原確定判決適用法規有無
    錯誤，其事由於判決效力發生之時，即已存在，而當事人於
    收受判決之送達時，即已知悉，自不生發生在後或知悉在後
    之問題(本院61年裁字第23號判例參照)。又上開原審函文係
    原審函內政部查詢該部訴願決定書中記載「至訴願書請求撤
    銷徵收核准案……，此部分應移送行政院受理訴願」，該部
    是否已移送行政院處理，核與聲請人主張知悉有行政訴訟法
    第273條第1項第8款及第14款事由之時間，全然無關，聲請
    人無從證明其知悉有行政訴訟法第273條第1項第8款及第14
    款事由之時間係在原確定判決送達後。從而，聲請人提起再
    審之訴已逾30日之法定不變期間，難認為合法，應予駁回。
    原裁定認本件再審之訴已因逾期為不合法，理由論述雖不盡
    相同，然駁回聲請人再審之訴之結論相同，即無不合。抗告
    人以無關之理由抗告，並無理由，應予駁回。
五、依行政訴訟法第104條、民事訴訟法第95條、第78條、第85
    條第1項前段，裁定如主文。
中    華    民    國    97    年    6     月    5     日
                    最高行政法院第三庭
                        審判長法官  黃  璽  君
                              法官  黃  淑  玲
                              法官  鄭  忠  仁
                              法官  黃  本  仁
                              法官  吳  東  都
以  上  正  本  證  明  與  原  本  無  異
中    華    民    國    97    年    6     月    6     日
                              書記官  莊  俊  亨


司法院資訊處製作；財團法人民間司法改革基金會備份。
